【裁判字號】    88,交訴,84
【裁判日期】    890531
【裁判案由】    過失致死
【裁判全文】
臺灣新竹地方法院刑事判決                          八十八年度交訴字第八四號
    公  訴  人  臺灣新竹地方法院檢察署檢察官
    被      告  甲○○
右列被告因過失致死案件，經檢察官提起公訴（八十八年度偵字第七五二五號），本
院判決如左：
    主  文
甲○○因過失致人於死，處有期徒刑陸月，如易科罰金，以佰元折算壹日，緩刑貳
年。
    事  實
一、甲○○於民國八十八年一月十二日下午三時二十分許，駕駛車號ＨＲＷ─一七三
    號重型機車，沿新竹市○○街由東大路往竹北方向行駛，行經湳雅街一五六巷巷
    口時，本應注意汽車駕駛人汽車行駛時，駕駛人應注意車前狀況，並隨時採取必
    要之煞車及閃避等安全措施，以維護行車之安全，且當時為細雨天，路上車輛不
    多、視線良好，依當時客觀情形復無不能注意之情節，竟疏未注意路旁適有至該
    巷口垃圾收集處彎腰撿拾垃圾正起身之行人葉滿，而以其所駕駛上開機車之右把
    手撞擊葉滿之左臉部，導致葉滿立刻側躺在地、臉朝對面二一Ｏ巷巷口，受有頭
    顱損傷併顱內出血之傷勢，經路人報警送往衛生署新竹醫院急救後仍不治死亡。
二、案經新竹市警察局第一分局報告臺灣新竹地方法院檢察署檢察官據報相驗後偵查
    起訴。
    理  由
一、訊據被告甲○○固坦承有在上開時、地騎機車撞及被害人葉滿一事，惟矢口否認
    相撞之原因，辯稱：伊當時騎車過去時在被害人右側，被害人已橫越馬路至中線
    又突然折回，伊是左手肘撞上被害人，且當時伊也有跌倒還有路人來扶伊云云。
    惟：
  (1)經查，被害人葉滿確係因本次車禍而受有頭顱損傷併顱內出血之傷勢，且因傷勢
    過重而不治死亡，亦經臺灣新竹地方法院檢察署檢察官督同法醫師相驗明確，製
    有相驗屍體證明書、驗斷書及勘驗筆錄等在卷可憑，被害人葉滿是因本件車禍而
    導致死亡結果可以認定。
  (2)次查，經檢察官及本院二次傳訊當日目擊證人丙○○，其對於案發經過證稱：我
    住在附近，當時剛下班，我把機車停在一五六巷巷口，停好車一轉頭看到葉滿彎
    腰撿完垃及正在起身時，機車就撞上來，機車的速度很快，是機車的右把手撞擊
    葉滿之左臉部，並未看見有人扶起被告等語（見相驗卷第三至四頁正面、本院審
    理卷八十九年三月二十三日訊問筆錄）；而被告甲○○騎機車撞及被害人葉滿之
    事實，除經被告之自白及目擊證人丙○○之證述外，並經警員據報到場後製有道
    路交通事故調查報告表及所附之車禍現場圖一份、現場照片十五幀等在卷可佐，
    依據車禍發生後所呈現之現場狀況以觀，被告所騎之上開機車於本次車禍發生後
    在機車把手部份之左剎車桿因著地而斷裂，其他部分均完好，此有上開現場照片
    在卷為憑，並經被告自承在卷，故該機車在事發後應係向左方倒地才會造成左剎
    車桿受力而斷裂。即證人丙○○所目睹車禍發生時被告與被害人二方之撞擊位置
    及撞擊經過，適與事後被告所駕駛機車之受損狀況相合，且證人丙○○與被告或
    告訴人均不相識，亦無宿怨，是證人丙○○之證言應堪採信。
  (3)復查，新竹市之垃圾清運是採沿街收集，湳雅街一五六巷附近垃圾收集時間每日
    大約在下午三時四十五分至四時左右執行業務，有新竹市環境保護局八十九年四
    月十五日八十九竹市環清字第六Ｏ六五號函一份在卷可憑，是被害人家屬稱被害
    人當日係在垃圾車快來前至一五六巷巷口丟垃圾乙情，再核對證人丙○○之證言
    ，可以採信。
  (4)再查，事發後警員至現場查訪時，均無人看見有何人在車禍發生後扶起被告，有
    新竹市警察局第一分局樹林頭派出所查訪報告一份在卷可佐，經本院命被告提出
    相關證據資料供本院調查時其亦無法提出，雖然被告於警員查訪時表示其左手肘
    及左腳跟處均有受傷，有查訪照片三幀在卷可參，惟參酌機車受損部分及被告所
    受之摩擦傷及腳後跟之紅腫，可認被告之傷勢應係在機車倒地後其亦跌倒所致，
    並非與被害人相撞所致；況，若真如被告所言車禍發生時是被害人在其左側撞其
    左手肘，則被告所駕駛之機車應是向右傾倒之可能性較高而不會是左邊著地，被
    告之所辯，顯不足憑信。
    是以，衡諸上開各項證據，本件車禍之發生經過應確係如證人丙○○所證述，是
    被害人葉滿於彎腰撿拾垃圾正起身時，適未注意路人之被告經過並以其所駕駛上
    開機車之右把手撞擊被害人葉滿之左臉部，因機車之動力及被害人本身起身時之
    力量，除導致葉滿立刻跌倒在地並受有頭顱損傷併顱內出血之傷勢外，被告的機
    車亦因此向左傾倒無訛。
二、按駕駛人應注意車前狀況，隨時採取必要之安全措施，道路交通安全規則第九十
    四條第三項定有明文，被告駕車行經上開路口時，當時之天候、路況、視線均良
    好，並無不能注意之情事，竟疏未注意路旁行人，以致與被害人碰撞並使其跌倒
    致頭部受傷而死亡，顯有過失，且與被害人因本件車禍死亡間，有相當因果關係
    。被告之自白與事實相符，本件事證已臻明確，被告之犯行洵堪認定，應予依法
    論科。
三、核被告甲○○所為，係犯刑法第二百七十六條第一項之過失致死罪。爰審酌被告
    之過失程度，因車禍所生之危害、肇事後已與被害人家屬為民事和解，賠償損害
    新台幣一百萬元（不含汽車強制保險金部分），有新竹縣湖口鄉調解委員會調解
    書一紙附卷可憑，並經被害人家屬乙○○當庭原諒其犯行等一切情狀，量處如主
    文所示之刑，並諭知易科罰金之折算標準，冀其嗣後更能尊重生命。末查，被告
    前未曾受有期徒刑以上刑之宣告，有臺灣新竹地方法院檢察署刑案資料查註紀錄
    表及臺灣高等法院被告全國前案紀錄表各一份在卷可稽，其經此次車禍及偵、審
    過程之教訓後，應知慎戒，信無再犯之虞，本院認前開對其所宣告之刑，以暫不
    執行為適當，爰併諭知緩刑二年，以勵自新。
四、據上論斷，應依刑事訴訟法第二百九十九條第一項前段，刑法第二百七十六條第
    一項、第四十一條、第七十四條第一款，罰金罰鍰提高標準條例第一條前段、第
    二條，判決如主文。
本案經檢察官黃仁宏到庭執行職務。
中      華      民      國    八十九    年      五      月    三十一    日
                                  臺灣新竹地方法院交通法庭
                                      法  官  遲  中  慧
右正本證明與原本無異。
如不服本判決，應於判決送達後十日內向本院提出上訴狀( 應附繕本 )，上訴於
臺灣高等法院。
                                      書記官  龔  柏  萃
中      華      民      國    八十九    年      五      月    三十一    日
附錄本案論罪科刑法條全文：刑法第二百七十六條第一項、
刑法第二百七十六條
一、因過失致人於死者，處二年以下有期徒刑、拘役或二千元以下罰金。
二、從事業務之人，因業務上之過失犯前項之罪者，處五年以下有期徒刑或拘役，得
    併科三千元以下罰金。


司法院資訊處製作；財團法人民間司法改革基金會備份。
